臺灣高等法院高雄分院刑事判決　　　　 96年度上訴字第664號
上　訴　人
即　被　告　甲○○
　　　　　　　　　　現於臺灣高雄第二監獄執行中
指定辯護人　本院公設辯護人孫妙岑
上列上訴人因強盜等案件，不服臺灣高雄地方法院95年度訴字第
1936號中華民國96年2 月13日第一審判決（起訴案號：臺灣高雄
地方法院檢察署95年度偵字第9675號），提起上訴，本院判決如
下：
    主  文
上訴駁回。
    事  實
一、甲○○前因竊盜案件，分別經臺灣高雄地方法院以87年度訴
    字第1674號判處有期徒刑1 年6 月、刑前強制工作3 年確定
    ，以及經臺灣臺南地方法院以88年度易字第3266號判處有期
    徒刑2年、刑前強制工作3年確定，定應執行有期徒刑3年4月
    、刑前強制工作3年，於民國95年2月4日縮刑期滿執行完畢
    。詎仍不知悔改，於95年3月29日5時10分許之夜間（起訴書
    漏載夜間），騎乘腳踏車，行經乙○○位於高雄縣湖內鄉○
    ○村○○路10號住處時，適乙○○之妻外出運動未將鐵捲門
    拉下，甲○○見該住處鐵捲門未關，竟基於意圖為自己不法
    所有之犯意，侵入該住宅，由1樓而上逐層搜尋財物至2樓房
    間翻動床鋪之棉被、枕頭等物以搜尋財物，尚未有所獲時，
    再至該房間旁邊之靜坐房，立於門前，適乙○○未開燈在該
    房內靜坐唸經，忽見一黑影立在房門前，驚覺有異，問是何
    人，甲○○乃立刻衝跑下樓，乙○○隨即呼喊有賊並手持木
    棍跟蹤追躡而出，在其住處門口附近，見甲○○正欲騎乘腳
    踏車逃逸，乙○○即上前拉住腳踏車後座，不讓甲○○離開
    ，雙方因此產生拉扯，甲○○為脫免逮捕，當場搶下乙○○
    手持之木棍，以木棍毆打乙○○左大腿，並將乙○○推倒在
    地，以此方式對乙○○施以強暴，致乙○○受有左手背及左
    大腿挫傷、擦傷、瘀腫等傷害，乙○○倒地後，仍爬起緊抓
    甲○○不放，並央請路人報警後，當場查獲。
二、案經乙○○訴由高雄縣政府警察局湖內分局報請臺灣高雄地
    方法院檢察署檢察官偵查起訴。
    理  由
壹、程序事項:
    本件認定事實所引用之本件卷內所有卷證資料（包含人證與
    文書證據、物證等證據），並無證據證明係公務員違背法定
    程序所取得，又本件被告以外之人乙○○於審判外之陳述，
    亦無刑事訴訟法第159條之1至之3所規定之不得作為證據之
    情形，且卷內之文書證據，亦無刑事訴訟法第159條之4之顯
    有不可信之情況與不得作為證據之情形，則依刑事訴訟法第
    159條至159條之5之規定，本件認定事實所引用之本件卷證
    所有證據（包含人證與文書證據、物證等證據），均認為有
    證據能力，合先敘明。
貳、實體事項:
一、訊據上訴人即被告甲○○（下稱被告）坦承其於上開夜間時
    間，侵入被害人乙○○住宅意欲行竊，然遭乙○○發覺後，
    於逃離之際，遭乙○○持木棍自後追出，雙方拉扯中，其搶
    下木棍，將乙○○推倒在地，致乙○○受有上開傷害等情不
    諱，惟矢口否認有何著手搜尋財物及為脫免逮捕而當場施以
    強暴等事實（警卷第5-6頁、偵卷第23頁、原審卷第52-53、
    104-117頁、本院卷第29-30頁），然辯稱：我並未在被害人
    住處2樓房間翻棉被或其他物品，我從一樓就直接上二樓，
    我進去後看到被害人，我就馬上跑出來，被害人追出來把我
    拉住，拿棍子打我，我只好把棍子搶過來，我並沒有以木棍
    毆打乙○○左腿，是被害人自己拉扯中弄到而受傷云云。
二、經查：
（一）被告於上開時間，見乙○○住處鐵捲門未關，即侵入該住
      宅2 樓行竊財物，為乙○○發覺後即行逃離，在該住處門
      口附近，欲騎乘腳踏車離去時，遭自後持木棍追出之乙○
      ○拉住，雙方拉扯之際，被告搶下乙○○手持之木棍，以
      木棍毆打乙○○左大腿，並將乙○○推倒在地，致乙○○
      受有左手背及左大腿挫傷、擦傷、瘀腫等傷害之事實，業
      據被告除就毆打乙○○左大腿部分有所爭執外，餘均據被
      告坦承不諱，且前開犯罪事實亦具證人即告訴人乙○○於
      原審審理結證：當天早上我太太出去運動，鐵門打開後沒
      有全部關上，我在2 樓唸經沒有開燈，看到1 個黑影在我
      面前，我問是誰，被告就往下跑，我追下去，被告要牽腳
      踏車離開，我左手拿木棍，右手拉住被告腳踏車後座，不
      讓被告離開，被告搶下棍子，打我的左腿1 下，並將我推
      倒在地等語明確，並有高新醫院診斷證明書1 紙、現場照
      片4 張附卷可稽（警卷第8 、11-15 頁），本案亦查無被
      告與被害人前有何過節之證據，被害人並無設詞誣陷被告
      之動機；且被告已自承其無故侵入被害人住宅之目的在於
      竊取財物之語，足徵被告供稱有侵入住宅意圖行竊但未得
      手且因而與跟蹤追躡而來之被害人發生拉扯此部分之事實
      ，堪可認定。
（二）又被告侵入乙○○住宅，由1 樓而至2 樓房間，翻動床鋪
      之棉被等物，著手搜尋財物未獲，再至同樓層之靜坐房，
      適為在該房內靜坐唸經之乙○○所發覺等情，業據證人乙
      ○○於原審結證：家裡2 樓房間棉被有被翻過，因我睡醒
      後有將棉被鋪平，是警察叫我檢查一下，我一開燈，發現
      棉被被掀起來，警察就照相存證等語甚明，並有卷附照片
      可參，雖被告辯稱其係因缺錢看病，才一時糊塗進入被害
      人家裡想偷東西等語，伊直接上二樓，未翻動棉被搜尋財
      物云云（原審卷第52頁），查侵入竊盜究以何時為著手起
      算時點，依一般社會觀念，咸認行為人以竊盜為目的，而
      侵入他人住宅，搜尋財物時，即應認與竊盜之著手行為相
      當，故行為人用眼睛搜尋財物，縱其所欲物色之財物尚未
      將之移入自己支配管領之下，惟從客觀上已足認其行為係
      與侵犯他人財物之行為有關，且屬具有一貫接連性之密接
      行為，顯然已著手於竊盜行為之實行（最高法院84年度台
      上字第4341號判決可資參照）；查被告侵入被害人之住宅
      ，且被告已坦承係基於竊盜目的而侵入，並逐層而上，其
      一路前進之過程中，應已有以目光搜尋有無可供行竊之物
      ，始符合其侵入該住宅欲竊盜財物之目的，被告並非剛剛
      進入而正擬行竊即撞見被害人並與之發生衝突，其逐層而
      上，已密切接近被害人之財物，被告顯有以目光搜尋而著
      手為竊盜行為之實行，故被告辯稱直接上二樓沒有搜尋財
      物云云，應不可信；又被告係於95年3 月29日5 時10分許
      之夜間侵入住宅一節，有卷附交通部中央氣象局編印之日
      出日沒時間表可按（原審卷第56頁），則被告夜間侵入住
      宅竊盜未遂，應足認定。至證人乙○○雖另指稱：其於事
      發後，發現手機不見，於案發日隔日早上始在家門口對面
      空地上尋獲等語；然查，證人於警詢時業已陳稱其沒有財
      物損失等語甚明，其於審理中突為此指述，除查無其他積
      極事證足資相佐外，復為被告所否認，則證人所述手機失
      而復得一情縱堪採信，然以該手機尋獲地點係在雙方拉扯
      位置附近一情觀之，該手機遺落在該處之原因非僅一端，
      尚難徒憑證人之單方指述，遽指係被告所竊而為不利於被
      告之認定，附此敘明。
（三）再被告侵入住宅行竊遭乙○○發覺後，即行逃離，乙○○
      隨即持木棍自後追出，並拉住被告腳踏車，阻止被告離開
      ，雙方拉扯之際，被告搶下木棍，以木棍毆打乙○○左大
      腿，並將乙○○推倒在地成傷之事發經過，業經證人乙○
      ○指證綦詳，並有診斷證明書為證，已如前述，被告辯稱
      其未以搶下之木棍毆打乙○○左大腿云云，不足採信。又
      據被告歷次庭訊所陳：我進去後看到有人，我會怕，就跑
      出來，要騎腳踏車離開，被害人把我拉住，不讓我離開等
      語（原審卷81、104頁），及事發經過之客觀情狀，足見
      當時被告確實急欲逃離現場，而乙○○持木棍自後追躡而
      出，亦係意在逮捕被告，則被告於此追捕過程中，搶下乙
      ○○之木棍，毆打乙○○左大腿，並將乙○○推倒在地之
      行為，自屬有形力之行使，而為強暴之手段，是被告為脫
      免逮捕而當場對乙○○施以強暴，至為顯然。被告雖辯稱
      ：其係因遭乙○○以木棍攻擊，始將木棍搶下，其手腳都
      遭乙○○打傷云云；辯護人亦為被告辯以：被告搶下木棍
      ，將被害人推倒在地之目的，係為避免遭被害人持木棍毆
      打，並非為脫免逮捕云云。惟被告此部分供述，業為證人
      即被害人乙○○所否認，被告復未能提出任何傷單加以佐
      證，且證人即承辦警員林榮標亦於本院審理時結證稱: 我
      到現場，被害人告訴我經過情形，且告訴我誰是行竊者，
      我到現場沒有看到被告有受傷，外觀上也沒有紅腫破皮，
      被告也沒說自己有傷等語（本院卷第45-46 頁），故被告
      稱遭乙○○以木棍打傷等語，無從證明；被告及辯護人此
      部分所辯，即非可採。查被告對被害人乙○○施以強暴，
      並造成上開傷害，其行為之目的在脫免逮捕，並非單純防
      禦抵擋之行為甚明，否則其搶下木棍即可，又何需打擊被
      害人及推被害人倒地，是被告有準加重強盜未遂犯行，足
      堪認定。
（四）綜上所述，本件事證明確，被告夜間侵入住宅竊盜未遂，
      復為脫免逮捕而當場對被害人施以強暴，其犯行堪以認定
      ，應依法論科。
三、論罪科刑
（一）按刑法第329 條之「以強盜論」，即以強盜罪相當之條文
      處罰之意，並非專以第328 條第1 項之強盜論，故第330
      條所謂犯強盜罪，不僅指自始犯強盜罪者而言，即依第32
      9 條「以強盜論」者，亦包括之，故犯此項準強盜罪而有
      第321 條第1 項各款情形之一，自應依第330 條第1 項論
      處（最高法院84年度台上字第948 號判決意旨參照）；又
      按刑法第329 條準強盜罪之所謂施強暴或脅迫，只須有此
      行為即足，並不以致使被害人不能抗拒為必要（最高法院
      91年度台上字第3746號判決意旨足參）。又準強盜罪，係
      以竊盜或搶奪為前提，在脫免逮捕之情形，其竊盜或搶奪
      既遂者，即以強盜既遂論，如竊盜或搶奪為未遂，即以強
      盜未遂論（最高法院68年台上字第2772號判例參照）。核
      被告夜間侵入被害人乙○○住宅竊盜未遂，遭乙○○發覺
      ，為脫免逮捕，當場搶下乙○○之木棍，毆打乙○○左大
      腿，將乙○○推到在地而施以強暴等行為，係犯刑法第32
      9 條之準強盜罪而有同法第321 條第1 項第1 款之情形，
      應論以刑法第330 條第2 項、第1 項之準加重強盜未遂罪
      。公訴人起訴書僅記載被告犯刑法第329 條之準強盜罪，
      未併予說明應以刑法第330 條第1 項加重強盜罪論，稍有
      疏漏，但原審公訴人就此罪名業已當庭補充更正，並經原
      審、本院踐行告知程序，已充分保障被告訴訟上之防禦權
      。被告係以竊盜之目的而侵入乙○○之住宅，其侵入住宅
      行為，已結合於所犯加重準強盜之罪質中，本不另論罪，
      公訴意旨認被告侵入住宅與所犯準強盜未遂犯行有牽連犯
      關係一節，起訴法條尚有誤會。又被告於脫免逮捕之際，
      當場對被害人施以強暴，被害人雖因之受有如事實欄所述
      之傷害，惟此傷害乃被告施強暴行為整體過程所生之當然
      結果，尚難認被告另具傷害故意，故不另論以傷害罪，公
      訴意旨認被告所犯傷害罪與所犯準強盜未遂犯行有牽連犯
      關係一節，起訴法條亦有誤會，併此敘明。再者，被告行
      為後，刑法部分條文業經修正公布，於95年7 月1 日施行
      ，有關累犯之規定，修正後刑法第47條第1 項刪除過失再
      犯成立累犯之規定，限於故意再犯始成立累犯，是於故意
      再犯成立累犯之情形，新舊法並無不同，即無比較新舊法
      之必要，應依法律適用之一般原則，依現行有效之裁判時
      法論處；準此，被告有如前揭事實欄所載之犯罪科刑紀錄
      ，於95年2 月4 日執行完畢等情，有卷附臺灣高等法院被
      告前案紀錄表1 份可按，其於刑之執行完畢後，5 年內再
      故意犯本件有期徒刑以上之罪，為累犯，應依現行刑法第
      47條第1 項規定，加重其刑。另按未遂犯之處罰，得按既
      遂犯之刑減輕之，原規定於修正前刑法第26條前段，修正
      後移至第25條第2 項，僅係條項次之更動，非屬法律變更
      ，不生比較新舊法問題，如同前述，應逕行適用現行有效
      之裁判時法，是被告所為夜間侵入住宅準強盜未遂之犯行
      ，應依現行刑法第25條第2 項規定，按既遂犯之刑減輕其
      刑，並依法先加後減之。
（二）原審因依刑法第330 條第2 項、第1 項、第329 條、第25
      條第2 項、第47條第1 項之規定，並審酌被告正值青壯之
      年，前已有攜帶兇器竊盜等前科，竟不知悔改，又不思以
      正當工作賺取生活所需，卻任意竊取他人財物，為脫免逮
      捕，而加強暴於他人，法紀觀念淡薄，行為委無可取，惟
      念其智識程度不高、屬輕度智能不足，有卷附國軍高雄總
      醫院精神鑑定報告可稽（被告行為時意識清醒，未有精神
      耗弱或心神喪失之情形），及本件犯行所幸被害人並無財
      物損失，所生損害非鉅等一切情狀，量處有期徒刑3 年10
      月，其認事用法，核無不合，量刑亦屬允當。被告上訴意
      旨仍執前詞矢口否認有準強盜犯行及指摘原判決量刑過重
      等情，均無足取，上訴為無理由，應予駁回。
據上論斷，應依刑事訴訟法第368條，判決如主文。
本案經檢察官姜麗儒到庭執行職務。
中　　華　　民　　國　　96　　年　　5 　　月　　23　　日
                  刑事第八庭    審判長法  官　李炫德
                                      法  官  蔡國
                                      法  官  簡志瑩
以上正本證明與原本無異。
如不服本判決應於收受本判決後10日內向本院提出上訴書狀，其
未敘述上訴理由者，並得於提起上訴後10日內向本院補提理由書
狀（均須按他造當事人之人數附繕本）「切勿逕送上級法院」。
中　　華　　民　　國　　96　　年　　5 　　月　　23　　日
　　　　　　　　　　　　　　　　　　　書記官  白蘭
附錄本判決論罪科刑法條：
刑法第330條第1項
犯強盜罪而有第321 條第1 項各款情形之一者，處7 年以上有期
徒刑。
刑法第329條
竊盜或搶奪，因防護贓物、脫免逮捕或湮滅罪證，而當場施以強
暴脅迫者，以強盜論。
